【裁判字號】    97,簡上,516
【裁判日期】    970827
【裁判案由】    詐欺
【裁判全文】
臺灣高雄地方法院刑事判決             97年度簡上字第516號
上  訴  人  臺灣高雄地方法院檢察署檢察官
被      告  乙○○
                    （現另案於臺灣高雄第二監獄執行中）
上列上訴人因被告詐欺案件，不服本院高雄簡易庭於中華民國97
年4 月30日以97年度審簡字第1414號所為之判決（檢察官聲請簡
易判決處刑案號：97年度偵字第3295號），提起上訴及併案審理
（97年度偵字第14515 號），本院管轄之第二審合議庭判決如下
：
    主  文
原判決撤銷。
乙○○幫助犯詐欺取財罪，累犯，處有期徒刑伍月，如易科罰金
，以新臺幣壹仟元折算壹日。
    事  實
一、乙○○前因竊盜案件，經本院以91年度易字第1486號判處有
    期徒刑1 年4 月確定，於民國93年2 月26日縮短刑期假釋出
    監並付保護管束，於同年5 月5 日保護管束期滿視為執行完
    畢。猶不知悔改，其明知國內社會上層出不窮之詐騙集團或
    不法份子為掩飾其不法行徑，避免執法人員之追究及處罰，
    經常利用他人之存款帳戶掩人耳目，雖預見將自己申辦之帳
    戶提供不認識之他人使用，可能幫助他人從事財產犯罪，竟
    以縱有人持其存款帳戶作為詐騙之犯罪工具，亦不違其本意
    之幫助詐欺犯意，為籌措購買毒品之意，於96年9 月19日，
    在高雄市○○區○○路與富民路口，以新台幣（下同）3,00
    0 元之代價，將其申辦高雄銀行股份有限公司（下稱高雄銀
    行）帳戶000000000000號帳戶、合作金庫商業銀行左營分行
    （下稱合庫銀行）帳戶00 00000000000號帳戶之存摺、提款
    卡、印章、密碼等物，販賣予姓名、年籍均不詳綽號「阿貴
    」及其所屬詐欺集團成員使用。嗣該詐騙集團成員意圖為自
    己不法之所有：於(一)96年9 月19日撥打電話予丁○○，佯稱
    係檢察官，表示丁○○帳戶遭盜用，要求丁○○匯款至指定
    帳戶，致丁○○陷於錯誤，於96年9 月20日13時36分匯款
    290,000 元至乙○○前開合庫銀行帳戶。(二)同年月26日上午
    某時，以電話聯絡丙○○，佯稱公司辦抽獎活動丙○○已得
    獎，丙○○未到現場領獎，為補領獎項，需先繳納手續費匯
    至指定帳戶後，即可領取等語，使丙○○陷於錯誤，於同日
    匯款65,000元至乙○○前開高雄銀行帳戶。嗣經丁○○、丙○○察覺有異，始知受騙，報警處理而悉上情。
二、案經高雄市政府警察局楠梓分局報告及丁○○訴由宜蘭縣政
    府警察局羅東分局報告台灣宜蘭地方法院檢察署，呈請臺灣
    高等法院檢察署檢察長令轉臺灣高雄地方法院檢察署檢察官
    聲請簡易判決處刑及移送併辦。
    理  由
一、證據能力部分：
    被告以外之人於審判外之陳述，雖不符前4 條之規定，而經
    當事人於審判程序同意作為證據，法院審酌該言詞陳述或書
    面陳述作成時之情況，認為適當者，亦得作為證據，刑事訴
    訟法第159 條之5 第1 項定有明文。本件被告及檢察官對本
    院所引用審判外陳述之證據，均同意作為本案證據使用，本
    院審酌各該證據作成之情況，並無不法取供等非任意性情況
    ，認為適當，爰依前揭規定，作為本案證據使用。
二、認定犯罪事實所憑之證據及理由
    訊據被告對於上開販售銀行帳戶予「阿貴」使用之事實供認
    不諱，惟否認有何幫助詐欺之犯行，辯稱：我不知道我所交
    付之帳戶被拿去詐欺使用云云。經查：
(一)、被告於上揭時、地，以3,000 元之代價，出售其所有上揭帳
    戶之存摺、提款卡、密碼及印章予「阿貴」之事實，業據其
    於本院審理時供承不諱，而被害人丁○○、丙○○確因遭受
    詐騙集團詐欺，而分別匯款290,000 元、65,000元入被告上
    揭帳戶之事實，亦據被害人丁○○、丙○○於警詢中之指述
    明確，復有丙○○之匯款申請書影本、丁○○之存款憑條影
    本、合作金庫商業銀行左營分行96年10月12日合金左營存字
    第0960000041號函、高雄銀行股份有限公司96年11月22日高
    銀營存字第0960000261號函所附被告之開戶資料及交易明細
    附卷足稽附卷可憑，堪以認定。
(二)、被告固以前詞置辯云云，然按金融帳戶通常專屬個人使用，
    具有強烈之屬人性格，且現今申辦金融帳戶甚為普及，並無
    任何特殊之限制，一般民眾皆得輕易申請1 個至多個金融帳
    戶使用，此乃眾所週知之事實。故一旦有人刻意收集他人金
    融帳戶使用，依一般常識，極易判斷係隱身幕後之人為規避
    偵查機關循線追查之考慮而為，自可產生與不法犯罪目的相
    關之合理懷疑。且日常生活中，不法之徒利用人頭戶申請金
    融帳戶進行之不法行為，最常見者不外詐騙他人錢財，此經
    傳播媒體多所報導，政府機關亦廣為宣導，一般稍具知識之
    人，對此情形絕難諉以不知。被告乃智慮正常之成年人，又
    非無社會經驗之人，對將所申請之銀行帳戶出售非親非故之
    陌生人，極可能遭詐欺者用作詐取財物之工具，衡情應有所
    預見，猶將之出售他人使用，顯有容認犯罪事實發生之本意
    ，足堪認定。
(三)、本案事證已臻明確，被告犯行堪以認定，應予依法論科。
三、論罪科刑
(一)、按刑法上之幫助犯，係對於犯罪與正犯有共同之認識，而以
    幫助之意思，對於正犯資以助力，而未參與實施犯罪之行為
    者而言（最高法院75年度台上字第1509號、88年度台上字第
    1270號判決亦同此意旨）。是以，如未參與實施犯罪構成要
    件之行為，且係出於幫助之意思提供助力，即屬幫助犯，而
    非共同正犯。被告將前揭帳戶交予自稱「阿貴」後，復由其
    詐欺之成員向被害人施以詐術，致被害人陷於錯誤，而將款
    項匯入被告所提供之帳戶，核其所為係犯刑法第30條第1 項
    、第339 第1 項之幫助詐欺取財罪。被告於96年9 月19日將
    上開2 個帳戶之存摺、提款卡、印章及密碼同時交予「阿貴
    」，顯係基於一幫助之決意及行為，應論以一罪（最高法院
    86年度台上字第5680號、87年度台上字第3865號判決意旨參
    照）。又幫助他人實施犯罪，應依刑法第30條第2 項規定減
    輕其刑。被告有如前開事實欄所載之犯罪科刑及執行紀錄，
    此有臺灣高等法院被告前案紀錄表1 份在卷可稽，其前受徒
    刑之執行完畢後，5 年以內故意再犯本件有期徒刑以上之罪
    ，為累犯，應依刑法第47條第1 項之規定，加重其刑，並依
    法先加後減之。上訴及併辦意旨所指犯罪事實(一)既與聲請簡
    易判決處刑部分為同一案件之關係，自為聲請效力所及，本
    院得併予審理，附此敘明。
(二)、本件被告犯罪事證明確，原審予以論罪科刑，固非無見，惟
    原審未及就與本案聲請簡易判決處刑部分屬同一案件之犯罪
    事實(一)併予審理，尚有未洽，上訴人上訴意旨執此指摘原判
    決不當，為有理由，自應由本院撤銷改判。爰審酌被告所為
    已影響社會正常交易安全，增加被害人尋求救濟之困難，並
    使犯罪之追查趨於複雜，危害社會情節甚鉅，被告因提供上
    開帳戶至匯入金額分別為290,000 元、65,000元，及犯後坦
    承部分犯行等一切情狀，量處如主文所示之刑，並諭知如主
    文所示易科罰金之折算標準。
據上論斷，應依刑事訴訟法第455 條之1 第1 項、第3 項、第36
9 條第1 項前段、第364 條、第299 條第1 項前段，刑法第30條
、第339條第1項、第47條第1項、第41條第1項前段，刑法施行法
第1條之1，判決如主文。
本案經檢察官甲○○到庭執行職務。
中    華    民    國    97    年    8     月    27    日
                  刑事第十六庭  審判長法  官 李代昌
                                      法  官 周宛瑩
                                      法  官 文昌
以上正本證明與原本無異。
不得上訴。
中    華    民    國    97    年    8     月    27    日
                                      書記官 吳良美
附錄本案論罪法條全文：
中華民國刑法第339條
（普通詐欺罪）
意圖為自己或第三人不法之所有，以詐術使人將本人或第三人之
物交付者，處5 年以下有期徒刑、拘役或科或併科1 千元以下罰
金。
以前項方法得財產上不法之利益或使第三人得之者，亦同。
前二項之未遂犯罰之。


司法院資訊處製作；財團法人民間司法改革基金會備份。
